臺灣板橋地方法院刑事判決　　　　　　　　　　　　九十一年度訴字第二０二八號
　　公　訴　人　臺灣板橋地方法院檢察署檢察官
　　被　　　告　甲○○　男　四.
右列被告因違反稅捐稽徵法案件，經檢察官提起公訴（八十九年度偵字第二二五四八
號），本院判決如左：
    主  文
甲○○行使偽造私文書，足以生損害於公眾及他人，處有期徒刑陸月，如易科罰金，
以參佰元折算壹日。緩刑肆年。
    事  實
一、甲○○係址設台北縣永和市○○路○段六十七號四樓「民豐工程行」之負責人，
    為從事業務之人且為商業會計法所稱之商業負責人兼納稅義務人，明知陳文昌、
    黃啟明、陳文鋒、陳文榮、原阿竹、藍中正、張志凱、戴秋成、陳寅助、詹總福
    、陳明傳、黃福成、粘福蔭、蕭光銘、白伸吉、張良仁、張國文、黃書富、林大
    彬、廖榮文、何財福、高文財、莊家慶、顏俊民、盧萬生、吳光、王聰庭、許文
    雄、鍾昇等二十九人（下稱陳文昌等二十九人）於民國八十一年三月至十二月間
    ，未在該工程行工作及支薪，竟基於逃漏稅捐、以不實事項填製會計憑證、行使
    業務上登載不實文書、行使偽造私文書之犯意，於八十二年初某日，向友人「柯
    堡富」以每張新台幣（下同）一萬元之代價買受陳文昌等二十九人之身分證影本
    ，並由柯堡富交付已填寫有陳文昌等二十九人署押之支付八十一年三月至十二月
    份薪（工）資表，謊報渠等自八十一年三月至十二月間每人向「民豐工程行」支
    領工資三十萬元，並以此不實事項填載於其業務上所掌管之營利事業所得申報書
    上，而填製會計憑證虛偽記載各類所得扣繳暨免扣繳憑單，以詐術向財政部台灣
    省北區國稅局中和稽徵所申報營利事業所得稅，並據此於該工程行所提報之八十
    一年度營利事業所得稅申報書中，虛增薪資支出八百七十萬元，致使該年度營業
    成本增加八百七十萬元，營利所得減少八百七十萬元，藉此不正當方法逃漏該年
    度應納之營利事業所得稅三十三萬四千二百七十九元，並將該扣繳憑單寄發而行
    使之。嗣經財政部台灣省北區國稅局於八十七年七月十六日通知被告至該局查核
    違章漏稅時，被告即提出上開薪（工）資表，持以行使供國稅局查核，足生損害
    於陳文昌等二十九人之權益及會計機關對於商業會計管理之正確性、稅捐稽徵機
    關對於稅捐稽徵之正確性。
二、案經財政部台灣省北區國稅局告發移送臺灣板橋地方法院檢察署檢察官偵查起訴
    。
      理  由
一、右揭事實，業據被告甲○○於偵查及本院審理中自白：伊工程行所僱用的工人不
    讓伊報薪資，因此在不夠的情況下，就向朋友柯堡富買身分證影本來申報，買一
    個人代價為一萬元；陳文昌等人均無在伊公司上班等情屬實，並有陳文昌等二十
    九人之身分證影本、「民豐工程行」八十一年度開立陳文昌等二十九人之台灣省
    北區國稅局中和稽徵所各類所得扣繳暨免扣繳憑單、「民豐工程行」八十一年度
    營利事業所得稅申報書等及民豐工程行支付陳文昌等二十九人之八十一年三月至
    十二月份薪（工）資表、財政部台灣北區國稅局蒐集營利事業虛報薪資查核清冊
    、財稅資料中心列印之異常薪資所得查核清單、財政部台灣省北區國稅局八十七
    年七月二日函一份，及白伸吉、張良仁、張國文、黃書富等於財政部台灣省北區
    國稅局談話筆錄等附卷可資佐證，足認被告自白與事實相符。本件事證明確，被
    告犯行堪以認定。
二、核被告甲○○以不實事項填製各類扣繳憑單之會計憑證，向財政部台灣省北區國
    稅局中和稽徵所申報民豐工程行八十一年度營利事業所得稅，藉此逃漏該工程行
    當年度應納之營利事業所得稅，並持偽造的薪（工）資表以供國稅局查核，所為
    係犯修正前商業會計法第六十六條第一款之以不實事項填製會計憑證罪、稅捐稽
    徵法第四十一條以詐術逃漏稅捐罪、刑法第二百十六條、第二百十條之行使偽造
    私文書罪。公訴人雖認被告虛報陳文昌等二十九人薪資以填製扣繳憑單之行為係
    犯商業會計法第七十一條第一款之以不實事項填製會計憑證罪及刑法第二百十五
    條、第二百十六條之行使業務上登載不實文書罪，惟查商業會計法第七十一條第
    一款明知不實之事項而填製會計憑證罪，原即含有業務上登載不實之本質，依特
    別法優於普通法之原則，故本案即不應再論行使業務上登載不實之罪，故起訴書
    贅引該刑法第二百十六條、第二百十五條，自有未洽，公訴人並認係以一行為觸
    犯數罪名，為想像競合犯，亦有誤會，併此敘明。又被告於八十二年初為填製不
    實之會計憑證之行為後，商業會計法第六十六條第一款已於八十四年五月十九日
    公布施行，於同年月二十一日生效，該條文修正條號為商業會計法第七十一條第
    一款，比較新舊法，其修正後商業會計法第七十一條第一款規定之刑度為「五年
    以下有期徒刑、拘役或科或併科新臺幣十五萬元以下罰金」，較之修正前之第六
    十六條第一款規定之刑度「為五年以下有期徒刑拘役或一萬元以下罰金」，兩者
    相較以新法為重，自屬對被告不利，依刑法第二條第一項但書之規定，應適用較
    有利於被告之行為時之修正前規定。又被告所犯上開以不實事項填製會計憑證罪
    、納稅義務人以詐術逃漏稅捐罪及行使偽造私文書罪，三罪間因有方法結果之牽
    連關係，為牽連犯，應從一重之行使偽造私文書罪處斷。爰審酌被告犯罪之動機
    、目的、手段、逃漏稅捐對國家財政所生之影響、犯罪所得之利益及犯罪後坦承
    犯行態度良好，並已繳交部分欠繳稅款（此有代收移送行政執行處滯納綜合所得
    稅稅款及財務罰鍰繳款書影本五紙存卷可考）等一切情狀，量處如主文所示之刑
    ，並諭知易科罰金之折算標準，以資懲儆。又被告前未曾受有期徒刑以上刑之宣
    告，有臺灣高等法院被告全國前案紀錄表附卷可稽，因一時失慮，偶罹刑典，事
    後已坦承犯行，深具悔意，經此刑之宣告後，應知警惕而無再犯之虞，本院因認
    暫不執行其刑為當，予以宣告緩刑四年，用啟自新。
據上論斷，應依刑事訴訟法第二百九十九條第一項前段，修正前稅捐稽徵法第四十一
條，刑法第二條第一項但書、第十一條前段、第二百十六條、第二百十條、第二百十
五條、第五十五條、第四十一條第一項前段、第七十四條第一款，罰金罰鍰提高標準
條例第一條前段、第二條，判決如主文。
本案經檢察官謝岳龍到庭執行職務。
中      華      民      國      九十一      年      十二    月    三    日
                              臺灣板橋地方法院刑事第六庭
                                      法  官  林淑婷
右正本證明與原本無異
如不服本判決應於送達後十日內向本院提出上訴狀
                                      書記官  廖貞音
中      華      民      國      九十一      年      十二    月    三    日
附錄本案論罪科刑法條全文：
稅捐稽徵法第四十一條
納稅義務人以詐術或其他不正當方法逃漏稅捐者，處五年以下有期徒刑、拘役或科或
併科新台幣六萬元以下罰金。
修正前之商業會計法第六十六條
商業負責人、主辦及經辦會計人員，有左列各款情事之一者，處五年以下有期徒刑拘
役或一萬元以下罰金：
  一、以明知為不實之事項而填製會計憑證或記入帳冊者。
  二、故意使應保存之會計憑證、帳簿報表滅失毀損者。
  三、意圖不法之利益，而變造會計憑證、帳簿報表內容或撕毀其頁數者。
刑法第二百一十六條
行使第二百十條至第二百十五條之文書者，依偽造、變造文書或登載不實事項或使登
載不實事項之規定處斷。
刑法第二百一十條
偽造、變造私文書，足以生損害於公眾或他人者，處五年以下有期徒刑。
